臺灣新竹地方法院民事判決  
110年度訴字第437號
原      告  王妤綺  
訴訟代理人  潘秀華律師
被      告  蘇育德  


訴訟代理人  蘇繼棟  
上列當事人間請求損害賠償事件，經原告提起刑事附帶民事訴訟
，由本院刑事庭裁定移送前來（110年度附民字第106號），本院
於民國110年7月16日辯論終結，判決如下：
    主      文
被告應給付原告新臺幣陸萬零陸佰元，及自民國一一○年三月九
日起至清償日止，按年息百分之五計算之利息。
原告其餘之訴駁回。
本判決第一項得假執行。
原告其餘假執行之聲請駁回。
    事實及理由
一、原告主張：
　㈠被告於民國109年10月20日凌晨0時44分許，在新竹市○區○○里
    00鄰○○街0巷00號2樓（下稱被告住處），因細故而與原告發
    生口角衝突後，竟基於傷害之犯意，以徒手毆打原告，致原
    告頭部受有約3公分撕裂傷之傷害。又被告所為，經臺灣新
    竹地方檢察署檢察官提起公訴，復經鈞院刑事庭以110年度
    訴字第85號刑事判決被告犯傷害罪，處拘役40日，如易科罰
    金，以新臺幣（下同）1,000元折算1日在案。
　㈡而被告既有上開傷害原告之事實，依民法第184條第1項前段
    、第193條第1項、第195條第1項規定，原告自得請求被告負
    損害賠償責任，茲就原告請求之項目及金額說明如下：
　⒈醫療費用1,100元：
　　原告先於109年10月20日至國軍新竹地區醫院就診，復於109
    年10月23日至新北市聯合醫院三重院區就診，分別支出醫療
    費用600元及500元，合計1,100元。
　⒉非財產上之損害賠償3,000,000元：
　⑴兩造於109年3月29日結婚，迄至被告為上揭傷害行為之日止
    ，尚不足7個月，期間被告即屢次對原告施以言語及肢體上
    之暴力。又本件被告僅因細故毆打原告，致原告血流滿地、
    倒臥於地方停手，斯時原告已頭破血流、滿身鮮血。然被告
    明知原告已血流不止，有送醫之必要，竟棄原告於不顧，亦
    未呼叫救護車，嗣後係原告自行呼叫救護車送醫急救。
　⑵又案發後，被告於偵訊期間，猶狡辭卸責，辯稱原告之傷害
    乃係意外所致，迄至檢察官提出案發當時之錄音錄影，被告
    見事證明確，始承認其係故意傷害原告，足見被告毫無悔意
    ，其對原告造成身體上及心理上之傷害無法言喻。且原告因
    此次頭部受創，迄今仍常頭痛、注意力無法集中，更因驚懼
    過甚，仍常半夜驚醒，顯已有創傷後壓力症候群之症狀，故
    原告請求精神慰撫金3,000,000元，自屬合理。
　㈢被告雖辯稱原告與有過失等語，原告否認之。本件事發前原
    告係向被告父親報備後，於109年10月17日回娘家，嗣於109
    年10月19日原告返回被告住處後，係被告一直對原告辱罵，
    因被告先前已有家暴之行為，原告始趁被告洗澡時，將房間
    門反鎖，被告發現原告鎖門後憤而繼續辱罵原告。因原告始
    終不開門，故被告前往尋找其母親一同返回被告住處，因被
    告母親一向很溺愛被告，故原告只好尋找被告父親求救，後
    來被告父親將原告送回被告住處後，被告父母即離開，此時
    被告仍繼續辱罵原告並且發生本件傷害行為。故兩造即便發
    生口角，惟此並非被告為傷害行為之必然原因，兩者間並無
    因果關係，故被告辯稱原告與有過失，此部分抗辯既非事實
    ，亦與法律規定不符。
　㈣被告另抗辯原告支出之1,100元醫藥費，其中500元係由被告
    支付等語，原告不予爭執。至被告另辯稱其代繳健保費部分
    ，應與原告請求之賠償金額抵銷等語，惟依法律規定，被告
    此部分抵銷之抗辯，於法無據。另針對被告辯稱借款部分，
    原告實際並未向被告及其父母借錢，被告父母交付予兩造之
    款項，係因被告之收入不敷生活支出，由被告父母提供之生
    活費，且此部分款項依法律規定亦不得主張抵銷。
　㈤綜上，爰依侵權行為法律關係提起本件訴訟，並聲明：
　⒈被告應給付原告3,001,100元，及自起訴狀繕本送達翌日起至
    清償日止，按年息百分之5計算之利息。
　⒉原告願供擔保，請准為假執行之宣告。
二、被告則以：
　㈠被告就兩造間於事發時有爭吵，並有口角及推打等事實，並
    對於鈞院刑事判決被告犯傷害罪等事實，均不爭執。惟被告
    並無傷害原告之意思，亦無印象有徒手傷害或以原告所稱之
    不明物體傷害原告。被告僅係因檢察官指稱原告係以徒手毆
    打原告，被告遂依檢察官之指稱認罪等情。
　㈡原告請求醫療費用部分：
　　原告請求之醫療費用1,100元，被告就其中600元部分不予爭
    執，惟其餘500元部分，實際係由原告於109年10月20日繳納
    。
　㈢原告請求精神慰撫金部分：
　⒈原告主張受有創傷後壓力症候群之症狀為由，請求精神慰撫
    金3,000,000元部分，非屬被告之傷害行為所生之損害，依
    最高60年度台上字第633號判例、41年度台上字第50號判例
    之意旨，原告就此部分傷害提起刑事附帶民事訴訟，為不合
    法。
　⒉縱認原告就精神慰撫金部分提起刑事附帶民事訴訟為合法，
    惟依原告提出之醫療費用單據所示，其就診僅合計支出1,10
    0元，可知原告所受傷勢係屬輕微。又原告非屬醫師，無從
    自行診斷其受傷後患有創傷後壓力症候群之症狀，且其亦未
    舉證證明其確實患有創傷後壓力症候群等症狀，故原告此部
    分之請求，實屬過高，應依臺北市「國家賠償事件賠償基準
    」，酌減為16,184元【計算式：原告就診自費1,100元＋健保
    給付部分（3,150元＋4,998元）＝9,248元，而9,248元之1倍～
    2.5倍為9,248元～23,120元；取平均值為16,184元】。
　㈣本件損害之發生或擴大，原告與有過失：
　⒈兩造為夫妻關係，然本件事發前，原告即經常未於被告住處
    內，自109年10月17日晨間即離開被告住處，迄至同年月19
    日晚間被告返回被告住處時，始發現原告返回。惟不知何故
    ，原告見被告後即大發脾氣，不停辱罵被告「垃圾」，隨即
    將房門用力關上後反鎖，拒絕讓被告進入房間睡覺。
　⒉於是被告前往被告父母親住所睡覺，惟被告父親見狀，要求
    被告母親帶被告返回被告住處睡覺，被告母親好言相勸，請
    兩造停止爭吵，原告竟置之不理，反找被告父親理論。經被
    告父親開導後，陪同原告返回被告住處。
　⒊豈料被告返回被告住處，原告復再度爭吵，要求被告不得居
    住上開處所，且準備再度打擾被告父母睡眠。被告欲阻止原
    告之不當行為而與原告爭吵及推打，始致原告頭部受有約3
    公分之撕裂傷。
　⒋再者，兩造於本案事發前，即因生活習慣不同經常爭吵，且
    於本案事發時，起先係原告抓住被告頭髮，並抓傷被告數次
    ，故本件實際係原告家暴被告，並非被告傷害原告。
　⒌是以，倘原告並非無故妨害被告及被告之父母正常睡眠之時
    間，不至發生本件被告傷害原告之事實，依民法第217條第1
    項規定，是原告就本件被告傷害原告之事實，原告與有過失
    。而綜觀上情，原告應負70%之過失比例，故本件被告應負
    賠償之金額應減少至4,855元【計算式：16,184元×（1－70%
    ）＝4,855元】，或免除被告之賠償責任，始為適法。
　㈤原告於本件受傷所支出之費用，已由被告代墊：
　⒈原告於109年度應繳納之健保費3,576元，及於110年度應繳納
    之健保費986元，合計4,562元，係以被告之薪資代為扣繳，
    是上開2項代墊款合計為5,062元，扣除上開被告應賠償原告
    之損害賠償金額4,855元後，被告即應無須再給付原告其他
    損害賠償之款項。
　⒉另原告於109年6月29日曾向被告借款10,000元，復於109年8
    月7日、109年9月1日、109年10月6日各分別向被告借款15,0
    00元，合計共向被告借款55,000元。故原告就上開積欠被告
    之金額，加計前述之代墊款，依法應足填補原告所受之損害
    。
　㈥綜上，爰答辯聲明：
　⒈原告之訴駁回。
　⒉訴訟費用由原告負擔。
三、本院之判斷：
　㈠原告主張被告於109年10月20日凌晨0時44分許，在被告住處
    ，因細故而與原告發生口角衝突後，竟基於傷害之犯意，以
    徒手毆打原告，致原告頭部受有約3公分撕裂傷之傷害，而
    本院刑事庭基於上開事實，以110年度訴字第85號刑事判決
    被告犯傷害罪，處拘役40日，如易科罰金，以1,000元折算1
    日在案，此經本院依職權調取上開刑事卷宗核閱屬實，且被
    告對上開刑事判決之結果亦不為爭執，堪信原告此部分主張
    為真。
　㈡而被告辯稱其雖不爭執刑事判決之結果，惟並非故意毆打原
    告，亦無以徒手或以原告主張之不明物體毆打原告云云。惟
    按當事人主張有利於己之事實者，就其事實有舉證之責任，
    民事訴訟法第277條前段定有明文。又事實有常態與變態之
    分，其主張常態事實者無庸負舉證責任，反之，主張變態事
    實者，則須就其所主張之事實負舉證責任。準此，本院審酌
    被告於其所涉傷害犯嫌刑事案件審理時，起初雖否認係故意
    傷害原告乙節，惟經偵查程序中承辦檢察官當庭播放案發現
    場之錄音錄影，並提示譯文後，被告於其後之刑事程序進行
    中，對於其有於上開時、地故意毆打被告之行為均坦認在卷
    ，僅辯稱其係因情緒激動始傷害原告云云（見另案台灣新竹
    地方檢察署109年度偵字第13948號偵查卷【下稱偵查卷】第
    67頁、本院110年度訴字第85號刑事卷第46、50至51頁），
    而均未就檢察官指述之故意傷害行為及上開錄音錄影之證據
    內容有何不實等表示爭執，且被告上開傷害犯行，亦經刑事
    判決確定在案，已如前述，揆之上開規定，自應由被告就其
    主張並非故意傷害原告等變態事實，負舉證責任。然本院綜
    觀全卷，迄未見被告就前揭有利於己之事實，提出任何證據
    以實其說，則被告空言否認其係故意傷害原告云云，難認有
    據，不足憑採。
　㈢被告另辯稱其係因兩造間發生口角，且被告毆打原告前，係
    原告先行抓傷被告，故原告就其所受傷害，與有過失云云。
    惟按損害之發生或擴大，被害人與有過失者，法院得減輕賠
    償金額，或免除之，民法第217條第1項定有明文。惟所謂被
    害人與有過失，須被害人之過失行為助成損害之發生或擴大
    ，就結果之發生為共同原因之一，行為與結果有相當因果關
    係，始足當之；倘被害人之行為與結果之發生並無相當因果
    關係，尚不能僅以其有過失，即認有過失相抵原則之適用（
    最高法院96年度台上字第2672號裁判意旨參照）。被告於毆
    打原告前，兩造間固確實發生口角，已如前述，然被告就其
    抗辯亦遭原告抓傷乙節，迄未舉證證明此部分所辯為真，退
    步言之，縱認被告上開所述為真，至多亦屬兩造互毆之情節
    ，然兩造間發生口角，乃至雙方互毆等行為，僅屬兩造間互
    為侵權行為，充其量僅係被告為前揭傷害行為之動機，而與
    兩造行為係損害之共同原因者有別，依前揭說明，自無民法
    第217條過失相抵原則之適用，被告執此抗辯，亦不足採。
　㈣按因故意或過失，不法侵害他人之權利者，負損害賠償責任
    ；不法侵害他人之身體或健康者，對於被害人因此喪失或減
    少勞動能力或增加生活上之需要時，應負損害賠償責任；不
    法侵害他人之身體、健康、名譽、自由、信用、隱私、貞操
    ，或不法侵害其他人格法益而情節重大者，被害人雖非財產
    上之損害，亦得請求賠償相當之金額，民法第184條第1項前
    段、第193條第1項及第195條第1項前段分別定有明文。經查
    ：
　⒈本件被告於前開時、地對原告所為之毆打行為，致原告受有
    前揭傷害乙節，業經本院認定如前，是原告依上開規定，請
    求被告負侵權行為損害賠償責任，於法有據，應予准許。而
    原告主張其因傷於109年10月20日至國軍新竹地區醫院就診
    ，支出醫療費用600元，固據其提出該醫院醫療費用明細收
    據為證（見本院附民字卷第13頁），惟該紙收據該次實收僅
    100元，其餘500元部分載明前次已繳，互核與被告所提醫療
    費用明細收據實收金額500元相符（見本院訴字卷第55頁）
    ，而原告對被告已支付500元醫療費用部分亦不爭執，是原
    告請求此部分醫療費用100元（計算式：600-500=100），為
    有理由，應予准許，逾此範圍之請求，為無理由，不應准許
    。
　⒉原告另主張其嗣於109年10月23日另至新北市立聯合醫院三重
    院區就診，支出醫療費用500元，業據提出該醫院醫療費用
    收據等件為證（見本院附民字卷第15頁），被告對此不為爭
    執，是原告請求此部分醫療費用500元，應予准許。
　⒊綜上，原告因被告毆打其頭部致傷，請求被告賠償醫療費用6
    00元，核屬有據，應予准許；逾此範圍之請求，則屬無據，
    不應准許。
　㈤次按法院對於非財產上損害之酌定，應斟酌雙方之身分、地
    位、資力與加害程度及其他各種情形核定相當之數額，其金
    額是否相當，自應依實際加害情形與被害人所受之痛苦及雙
    方之身分、地位、經濟狀況等關係決定之（最高法院85年度
    台上字第460號判決意旨參照）。經查：
　⒈本件被告毆打原告，致原告受有前揭傷害，已如前述，自堪
    認原告之精神上受有相當程度之痛苦，是依上開條文規定，
    原告請求被告賠償其非財產上之損害，即屬有據。本院審酌
    兩造為夫妻關係，本應和睦對待互相扶持，然被告僅因細故
    毆打原告致傷，且原告遭被告毆打後，其頭部、衣服及現場
    地面均有大量血跡等情（見偵查卷第18至21頁），足見原告
    不法侵害行為之情節非輕。另參以原告學歷為大學畢業，目
    前無工作，因傷仍在休養；被告學歷為大學畢業，目前擔任
    公務人員，一個月薪資30,000餘元，此經兩造自陳在卷（見
    本院訴字卷第81頁）。又原告109年度之所得給付總額為2,9
    77元，名下無財產，財產總額為0元；被告109年度之所得給
    付總額為2,745,776元，名下有不動產及股票，財產總額為8
    ,832,429元，復有本院依職權調取兩造稅務電子閘門財產所
    得調件明細表在卷可參（見本院訴字卷第19至30頁），併參
    酌兩造之學經歷、社會地位、經濟狀況等一切情狀，認原告
    就被告之傷害行為請求賠償精神慰撫金3,000,000元，尚屬
    過高，應以60,000元為適當。
　⒉被告雖辯稱原告主張就其患有創傷後壓力症候群一事，請求
    精神慰撫金部分，非屬本件刑事附帶民事移送民事庭審理之
    範疇云云。惟被告前揭毆打原告之行為，既經本院刑事庭判
    決犯傷害罪在案，是原告基於上開刑事判決認定之犯罪事實
    請求被告負損害賠償責任，自屬刑事附帶民事訴訟之賠償範
    圍。又原告係因被告之傷害行為受有前揭傷害，依前揭規定
    及說明，本得請求非財產上之損害，復如前述，據此，原告
    向被告請求關於精神慰撫金之損害賠償，自為法之所許。至
    關於原告主張患有創傷後壓力症候群一事，無論此部分主張
    是否屬實，至多僅係本院審酌精神慰撫金賠償範圍之參考依
    據，與原告是否得為此項損害賠償之請求，究屬二事，則被
    告辯稱原告此部分請求非屬刑事附帶民事訴訟之賠償範圍云
    云，顯非可採。
　㈥至被告另辯稱其已代墊健保費用4,562元，並借款原告55,000
    元等情，應自原告得請求之損害賠償範圍內扣除云云，雖據
    提出110年3月10日扣繳證明書2紙、存款交易憑證、存摺內
    頁影本、放款還款查詢單等件為證（見本院訴字卷第57至59
    、87至95頁）。縱認被告上開所辯為真，惟按基於同一原因
    事實受有損害並受有利益者，其請求之賠償金額，應扣除所
    受之利益，民法第216條之1定有明文。而本件原告係因被告
    之傷害行為而受有損害，係因侵權行為相關規定得向被告賠
    償，與被告代墊健保費與借款予原告等節，顯非基於同一原
    因事實，自無損益相抵之問題，故被告此部分所辯，猶顯無
    稽，難以憑採。
　㈦綜上，原告因被告毆打其頭部之行為而受有前揭傷害，請求
    被告賠償醫療費用600元、精神慰撫金60,000元，共計60,60
    0元，核屬有據，應予准許；逾此範圍之請求，則屬無據，
    不應准許。
　㈧末按遲延之債務，以支付金錢為標的者，債權人得請求依法
    定利率計算之遲延利息；給付無確定期限者，債務人於債權
    人得請求給付時，經其催告而未為給付，自受催告時起，負
    遲延責任，其經債權人起訴而送達訴狀，或依督促程序送達
    支付命令，或為其他相類之行為者，與催告有同一之效力；
    應付利息之債務，其利率未經約定，亦無法律可據者，週年
    利率為百分之5，民法第233條第1項本文、第229條第2項、
    第203條分別定有明文。經查，原告依侵權行為法律關係請
    求被告負損害賠償責任，並未約定期限給付，復未經催告，
    而係經原告起訴而為訴訟程序，是原告請求自刑事附帶民事
    訴訟起訴狀繕本送達之翌日即110年3月9日（見本院附民字
    卷第5頁）起至清償日止，按年息百分之5計算之利息，為有
    理由，應予准許。
四、綜上所述，原告依侵權行為法律關係，請求被告給付60,600
    元，及自110年3月9日起至清償日止，按年息百分之5計算之
    利息，為有理由，應予准許；逾此範圍之請求，為無理由，
    應予駁回。
五、原告陳明願供擔保，聲請宣告假執行，經核其勝訴部分，因
    所命給付金額未逾50萬元，爰依職權宣告假執行；至原告敗
    訴部分，其假執行之聲請已失所附麗，應併予駁回。
六、本件事證已臻明確，兩造其餘攻擊防禦方法及證據，經審酌
    核與判決之結果不生影響，爰不一一論列，併此敘明。
七、本件因係原告提起刑事附帶民事訴訟，請求損害賠償事件，
    依法本無須繳納裁判費用，且迄至本院言詞辯論終結止，亦
    無其他費用支出，是本件既無訴訟費用支出，故毋庸為訴訟
    費用負擔之諭知，併此敘明。
中　　華　　民　　國　　110 　年　　7 　　月　　30　　日
                  民事第一庭    法　官　蔡欣怡
以上正本係照原本作成。　　　　　　　　　
如對本判決上訴，須於判決送達後20日內向本院提出上訴狀。
如委任律師提起上訴者，應一併繳納上訴審裁判費。
中　　華　　民　　國　　110 　年　　7 　　月　　30　　日
                                書記官  謝國聖